臺灣高等法院高雄分院刑事判決　　　　99年度上訴字第2002號
上　訴　人
即　被　告　顏良軒
選任辯護人　黃清江律師
上列上訴人因毒品危害防制條例案件，不服臺灣高雄地方法院99
年度訴字第1229號中華民國99年11月5 日第一審判決（起訴案號
：臺灣高雄地方法院檢察署99年度偵字第15190 號），提起上訴
，本院判決如下：
    主  文
原判決關於意圖販賣而持有第二級毒品罪部分撤銷。
顏良軒被訴意圖販賣而持有第二級毒品罪部分免訴。
    理  由
一、公訴意旨略以：被告顏良軒於民國99年5 月1 日上午1 時許
    ，在高雄市三民區○○○路與民族一路口附近時尚PUB 內，
    分別以新臺幣（下同）5 千元、2 千500 元之價格向綽號「
    小黑」之姓名年籍不詳成年男子各購入第三級毒品愷他命43
    包、第二級毒品MDMA 9顆，「小黑」同時復無償轉讓第二級
    毒品甲基安非他命1 包予被告顏良軒，惟被告顏良軒因恐購
    買之上開第三級毒品愷他命43包、第二級毒品MDMA 9顆無法
    於短期內施用完，且購入金額不斐，遂變更為意圖販賣而持
    有第二級、第三級毒品之犯意，持有上開第三級毒品愷他命
    43包、第二級毒品MDMA 9顆伺機出售牟利，並將上開第三級
    毒品愷他命43包、第二級毒品MDMA 9顆放置所有之7777—KH
    號自小客車上。嗣於99年5 月1 日晚間9 時35分許，為警在
    高雄市○○區○○路180 號前查獲，並在被告顏良軒所有之
    上開自小客車上扣得第三級毒品愷他命43包、第二級毒品
    MDMA 9顆、第二級毒品甲基安非他命1 包。因認被告顏良軒
    涉犯毒品危害防制條例第5 條第2 項、第3 項之意圖販賣而
    持有第二、三級毒品罪嫌。
二、公訴人認被告顏良軒涉犯毒品危害防制條例第5 條第2 項、
    第3 項之意圖販賣而持有第二、三級毒品罪嫌，係以被告顏
    良軒之陳述及證人郭民誼之證述，並有內政部警政署刑事警
    察局鑑定書、高雄市立凱旋醫院濫用藥物成品檢驗鑑定書附
    卷及第三級毒品愷他命43包、第二級毒品MDMA 9顆、第二級
    毒品甲基安非他命1 包扣案可佐，資為論據。
三、訊據上訴人即被告（下稱被告）被告顏良軒否認有意圖販賣
    而持有第二、三級毒品犯行，辯稱其購入第二、三級毒品後
    ，僅係曾想過要販賣，但並未真正付諸實行等語。
四、經查：
    (一)被告顏良軒於上開時、地分別以5 千元、2 千500 元之價
      格向「小黑」各購入第三級毒品愷他命50包、第二級毒品
      MD MA10 顆，「小黑」同時復無償轉讓第二級毒品甲基安
      非他命1 包予被告顏良軒，被告顏良軒因而同時持有第二
      、三級毒品，嗣於同日下午為警扣得上開購入而施用剩餘
      之第三級毒品愷他命43包、第二級毒品MDMA 9顆、第二級
      毒品甲基安非他命1 包等事實，有第三級毒品愷他命43包
      （驗前總純質淨重37.31 公克，包裝袋總重9.03公克）、
      第二級毒品MDMA 9顆（驗後淨重2.163 公克）、第二級毒
      品甲基安非他命1 包（驗前毛重0.6 公克，驗後淨重0.34
      1 公克，包裝重0.249 公克）扣案可佐，且扣案毒品成分
      、重量亦經鑑定無訛，亦有內政部警政署刑事警察局鑑定
      書、高雄市立凱旋醫院濫用藥物成品檢驗鑑定書附卷可稽
      （見偵查卷第134 －135 、136 、219 頁）；又被告顏良
      軒亦坦承上情在卷，核與上開證據相符，被告顏良軒此部
      分自白即堪信為真正。
    (二)被告顏良軒於警詢、偵查及原審訊問中固分別陳稱：「…
      …我是買來販賣給不特定人及供自己使用」、「「一開始
      是想說買多一點比較便宜，後來才有賣的想法」、「5 月
      1 日早上就想說多少把這些毒品賣掉，被警方查獲前沒有
      賣毒品過」、「我拿到時有想要賣，說但想說罪很重，就
      沒有要賣，自己吃比較多」、「我跟他（指小黑）買比較
      多會比較便宜，是我在吃的，我是買完之後才想要賣給別
      人」、「（問：如果賣給別人你要怎麼賣？）不知道」、
      「（問：這件意圖販賣毒品而持有毒品是否承認? ）我想
      要賣可是沒有賣，大部分是想要吃的，買回來以後才想說
      多少可以用一點錢回來，才想要賣，才想說把買到這些毒
      品全部拿去賣，可是不知道怎麼賣」、「曾經有打算將愷
      他命拿去PUB 賣掉，但尚未施行就被警察查獲」、「意圖
      販賣而持有第二級毒品MDMA部分，我只有因為當時有過這
      樣想法而已，但因為販毒的罪很重，所以還不敢賣，意圖
      販賣而持有愷他命部分也是」等語（見警卷第3 頁、偵查
      卷第22、23、53、54、167 頁、原審聲羈卷第4 頁、原審
      卷第9 頁）。然觀諸被告顏良軒上開陳述，被告顏良軒販
      賣第二級毒品MDMA、第三級毒品愷他命之意欲似僅係存在
      內心之單純想法，且被告顏良軒於衡量利弊後乃未付諸行
      動，並無以任何外觀行為將販賣毒品之意圖表現於外，是
      客觀上無從使人得以知悉被告顏良軒有販賣毒品之意而與
      之聯絡、洽談及交易，被告顏良軒既無任何表彰販賣毒品
      意圖之客觀行為，尚未對國家法令欲保護之法益造成侵害
      ，自難以被告顏良軒曾內心思及販賣毒品遽認已構成意圖
      販賣而持有第二、三級毒品罪。況被告顏良軒亦否認有意
      圖販賣而持有第二、三級毒品犯行，自不得以被告顏良軒
      之自白作為唯一證據，仍應調查其他證據佐證。
    (三)證人郭民誼於偵查中固結證稱：「他（即被告顏良軒）在
      5 月1 日前幾天有問我說是否有人在吃K 他命、搖頭丸，
      如果有的話就給他賺……」、「（問：顏良軒有告訴你他
      打算怎麼賣嗎? ）沒有，有的話再告訴他就好。」、「（
      問：顏良軒有告訴你他為何要賣這個嗎? ）沒有」等語（
      見偵查卷第200 頁）；然證人郭民誼於原審審理中已結證
      改稱其於偵查中所為上開證述係因一時氣憤而為不實陳述
      等語（見原審訴字卷第75頁正、反面）。是證人郭民誼之
      證述已前後不一，已難遽信何者為真實。況參以被告顏良
      軒於99年5 月1 日上午1 時許向「小黑」購入第三級毒品
      愷他命及第二級毒品MDMA，已如上述，是證人郭民誼證述
      於99年5 月1 日前幾天受被告顏良軒要求介紹毒品之買者
      ，亦核與事實不符。另本件扣案之第二級毒品甲基安非他
      命43包及第二級毒品MDMA9 顆之重量均非異常多量，而第
      三級毒品愷他命之包裝數量固非少，但亦無證係被告顏良
      軒買進後特意加以分裝，況其包數與顆數均未明顯逾供己
      施用目的之常規範圍，依其持有客觀狀態亦無證據以推論
      主觀上有販賣營利之意圖。
    此外，復查無其他積極證據足以證明被告顏良軒有意圖販賣
    而持有第二、三級毒品犯行，被告顏良軒意圖販賣而持有第
    二、三級毒品應屬不能證明，被告顏良軒購入後持有第二級
    毒品MDMA，即應觸犯毒品危害防制條例第11條第2 項持有第
    二級毒品罪，至被告顏良軒購入後持有第三級毒品愷他命雖
    達純質淨重二十公克以上，惟被告顏良軒於99年5 月1 日行
    為時，毒品危害防制條例就持有第三級毒品並無處罰明文，
    毒品危害防制條例係於98年5 月20日修正公布，始增列毒品
    危害防制條例第11條第5 項規定：「持有第三級毒品純質淨
    重二十公克以上者，處三年以下有期徒刑，得併科新臺幣三
    十萬元以下罰金。」，並於98年11月20日施行，故被告顏良
    軒持有第三級毒品愷他命部分應未構成犯罪。
五、再查，被告顏良軒於同一時地因自「小黑」購入第二級毒品
    MDMA及無償受讓第二級毒品甲基安非他命，而同時持有第二
    級毒品MDMA及第二級毒品甲基安非他命之情，已如前述，是
    被告顏良軒所為應僅觸犯持有第二級毒品一罪。又被告顏良
    軒受「小黑」無償轉讓第二級毒品甲基安非他命而持有部分
    ，已經原審法院於99年11月5 日判決被告顏良軒持有第二級
    毒品罪處有期徒刑3 月，並經被告顏良軒於本院撤回上訴確
    定。從而，被告顏良軒持有第二級毒品MDMA犯行部分應為上
    開確定判決效力所及，自應為免訴之判決。原判決據以論處
    被告顏良軒意圖販賣而持有第二、三級毒品罪刑，尚有違誤
    ，自應由本院將原判決關於被告顏良軒意圖販賣而持有第二
    、三級毒品部分撤銷，並諭知免訴判決。
六、據上論結，應依刑事訴訟法第369 條第1 項前段、第364 條
    、第302 條第1 款，判決如主文。
本案經檢察官劉玲興到庭執行職務。
中    華    民    國   100    年    2     月    25    日
                    刑事第八庭  審判長法  官  洪兆隆
                                      法  官  張盛喜
                                      法  官  郭玫利
以上正本證明與原本無異。
如不服本判決應於收受本判決後10日內向本院提出上訴書狀，其
未敘述上訴理由者，並得於提起上訴後10日內向本院補提理由書
狀（均須按他造當事人之人數附繕本）「切勿逕送上級法院」。
中    華    民    國   100    年    3     月    1     日
                                      書記官  梁美姿